【裁判字號】    97,交抗,115
【裁判日期】    970520
【裁判案由】    聲明異議
【裁判全文】
臺灣高等法院臺南分院交通事件裁定     97年度交抗字第115號
抗  告  人
即受處分人  甲○○
上列抗告人因違反道路交通管理處罰條例案件，不服臺灣臺南地
方法院中華民國九十七年三月三十一日裁定（九十六年度交聲字
第九二八號），提起抗告，本院裁定如下：
    主  文
抗告駁回。
    理  由
一、本件抗告意旨略以：
（一）本案經警舉發違規超速達十六公里，抗告人根據事實舉出
      當時九項疑點均未獲採納，可見僅單方憑口敘述說明也無
      法證明當時真相，但相對人舉出違規係用雷射測速槍三四
      一. 六公尺外鎖定，之後深夜的明白確認敘述，再配合全
      程錄影舉發相信更具說服力。
（二）原審裁定書第三頁第(三)項，不也點出警方取締交通違規應
      以照相、錄影、錄音等方式取證...，更何況上述器材（
      非昂貴科學儀器）已普遍用於取締交通違規，所以舉發員
      警用陳述明確當做證據只是便宜行事，並造成今日交通違
      規申訴案件多原因其一。為此，請撤銷原裁定，更為適法
      之裁定等語。
二、經查：
（一）抗告人於民國（下同）九十五年十月十八日晚間二十三時
      五十一分許，行經國道一號南向二四四公里處時，於最高
      限速為每小時一百公里之高速公路上，以時速達一一六公
      里行駛，超速十六公里事實，除有內政部警政署國道公路
      警察局警交字第Z00000000號舉發違反道路交通管理事件
      通知、交通部公路總局嘉義區監理所臺南監理站嘉監南字
      第裁74-Z00000000號違反道路交通管理事件裁決書可證外
      ，並有舉發機關九十五年十一月十四日公警四交字第0950
      471775號函所示「本件舉發員警於民國95年10月18日晚間
      23時51分許，於最高限速為每小時100公里之高速公路國
      道1號南向244公里處，執行交通稽查勤務時，以雷射測速
      槍點選測獲異議人車輛（測距341.6公尺）行速達116公里
      ，超速16公里違規，經開啟警示燈和出示指揮棒攔車稽查
      。稽檢時員警當場出示雷射測速槍鎖定之超速數據供駕駛
      人查看，並詳細告知有關超速違規行為。又取締超速違規
      所使用之雷射測速槍係利用紅外線單點測速，不受其他車
      輛干擾及天候影響，當所偵測之車輛行駛超速時，雷射測
      速槍即予鎖定超速數據並顯示與施測者之距離，執勤員警
      再配合目視察看車道中車輛行進動態，於確定有足夠攔查
      空間且安全無虞後始予攔車稽查。且該雷射測速槍係經法
      院公證在案，亦均定期由廠商檢測合格，準確性毋庸置疑
      。復當時為深夜時刻車流量少，員警於前述違規地點執行
      取締超速違規車輛勤務，該處路肩寬廣、視距良好，發現
      當時該車自遠處行駛於外側車道急駛而來，經雷射測速槍
      點選測獲該車行駛超速違規，經明白確定違規車輛及確定
      安全無虞後始予攔車稽查，未有誤測或誤攔之情事。」等
      語可稽（見原審卷第5、6頁）。參以舉發員警與抗告人間
      ，不僅無任何怨隙，且係毫不相識之人，衡情舉發員警應
      無設詞攀誣，或是虛構違規事實以陷害抗告人之理。是抗
      告人本件超速違規情事，既有科學儀器之雷射測速槍及舉
      發員警依稽查當時車流較少無誤測可能並經攔停且出示雷
      射測速槍鎖定之超速數據供駕駛人查看等情，堪認本件舉
      發屬實，抗告人上開超速違規行為明確。
（二）抗告意旨雖稱舉發員警陳述明確當做證據只是便宜行事，
      非以科學器材取締交通違規，並配合全程錄影舉發方更具
      說服力云云。惟查，本件超速違規，亦係經使用科學儀器
      雷射測速槍所發現，雖雷射測速槍須有使用者之存在，與
      不需使用者之自動照相、錄影不同，然其均足用為發現違
      規之有無，非謂僅能單以機器取締，從而操作器材之舉發
      之員警本身之目睹、耳聞，原足為違規人違規之證明，非
      必所有之違規事件，均需有照相、錄影、錄音等科學證據
      方足為違規之證據。況警察執行勤務，事項繁瑣，且違規
      情形一過即逝，並非長期存在，何能要求警察必備有科學
      儀器取證？上開各節業經原裁定敘明。是本件縱無舉發錄
      影照片作為佐證，然抗告人之違規行為既經舉發警員陳述
      明確並有雷射測速槍可佐，已足認超速違規屬實。茲抗告
      意旨猶以尚須有錄影科學儀器方足證違規云云，顯屬卸責
      之詞，自無理由。
三、綜上所述，抗告人於上開時地超速違規情事明確，原裁定因
    此維持原處分機關依道路交通處罰條例第三十三條第一項第
    一款及第六十三條第一項第一款之規定，裁處抗告人罰鍰新
    台幣四千五百元並記違規點數一點之處分，而駁回抗告人之
    聲明異議，適法並無不當，抗告人所稱無超速證據不實，委
    不足採，為無理由，應予駁回。
據上論結，應依道路交通案件處理辦法第二十六條，刑事訴訟法
第四百十二條，裁定如主文。
中    華    民    國    97    年    5    月    20    日
                  刑事第二庭   審判長法  官  葉居正
                                     法  官  洪碧雀
                                     法  官  吳勇輝
以上正本證明與原本無異。
不得再抗告。
                                     書記官  李良倩
中    華    民    國    97    年    5    月    20    日


司法院資訊處製作；財團法人民間司法改革基金會備份。
